臺灣高等法院民事裁定
110年度抗字第1142號
抗  告  人  郭衍吟  

上列抗告人因與相對人財團法人法律扶助基金會間聲請裁定回饋
金准予強制執行事件，對於中華民國110年7 月19日臺灣臺北地
方法院110 年度聲字第244 號所為裁定提起抗告，本院裁定如下
：
    主  文
抗告駁回。
抗告訴訟費用由抗告人負擔。
    理  由
一、按因法律扶助之申請經准許後，受扶助人所提供釋明、證明
    之文件或陳述有偽造、變造或虛偽不實之情事者，分會應撤
    銷其准許。依前項規定撤銷前，應給予受扶助人陳述意見之
    機會。依第1項規定撤銷時，分會應以書面通知受扶助人於
    一定期限內將已受扶助所生之酬金及必要費用返還之；受扶
    助人不依第20條第4 項、第21條第3 項或第33條第1 項返還
    酬金及必要費用，未提出覆議或提出覆議經駁回者，基金會
    或分會除認強制執行無實益外，得提出相關證明文件，聲請
    法院裁定強制執行；於聲請法院強制執行時，免徵執行費，
    法律扶助法第21條、第35條第1 項分別定有明文。
二、抗告意旨略以：伊係依法申請扶助、提出覆議及報稅，均未
    有虛偽不實之情事，又伊早於民國110年1月14日，即已向相
    對人申請分期或暫緩繳納因受扶助所生酬金及必要費用，惟
    迄未接獲相對人通知，為此提起抗告，求為廢棄原裁定等語
    。
三、經查：
㈠、抗告人前因給付特留分事件，於106年10月30日向相對人所屬
    臺北分會（下稱臺北分會）申請法律扶助，經臺北分會審查
    決定准予全部扶助（申請編號：0000000-Ａ-029），惟因事
    後抗告人遭其他繼承人檢舉，經臺北分會審查委員會審查後
    認：「受扶助人申請時應計算人口數1人，稱與女兒未同住
    ，有扶養關係；經本次檢舉，無法提出每月實際匯款予女兒
    之證明，故女兒應排除扶養關係，應計算人口仍為1人。受
    扶助人確實有拿取其他繼承人每月提供新臺幣（下同）25,0
    00元之收入，且當時並未告知本會，以致無從審酌，又當時
    資力加計25,000元，其資力已逾本會無資力標準，故應予撤
    銷。……」等語，故依法律扶助法第21條第1項之規定，撤銷
    對抗告人之法律扶助；抗告人雖有不服，並向相對人提起覆
    議，惟仍經相對人所屬覆議委員會決定駁回確定等情，業據
    相對人提出審查決定通知書（全部扶助）、變動審查後通知
    受扶助人（撤銷扶助）及其回執、覆議決定通知書等件為證
    （見原審家聲卷第17至23頁、第25頁、聲卷第43至45頁、第
    47頁）。足見抗告人當初向臺北分會申請法律扶助時，既未
    實際按月匯款以扶養未同住之女兒，亦隱瞞自己每月均有拿
    取其他繼承人所提供25,000金錢之事實。抗告人雖抗辯伊係
    依法申請扶助及覆議，亦有依所得稅法第2條之規定報稅而
    無虛偽不實之情事云云，惟並未就此舉證以實，本院已無由
    憑空採信，況觀諸抗告人聲請覆議時主張：「……之所以未告
    知有該25,000元之收入，……，且非屬申請人之工作收入云云
    」等語（見聲卷第47頁），洵見抗告人非但不曾向稅捐機關
    申報過有關自己每月25,000元之金錢所得收入，更未於申請
    法律扶助時就此誠實以告，其空言否認申請法律扶助時並無
    虛偽不實之情事云云，核非事實，並不足取。是臺北分會以
    抗告人於申請法律扶助時所提供之釋明、證明之文件或陳述
    確有虛偽不實之情事為由，撤銷其准許，即非無據。又抗告
    人之覆議嗣既經相對人駁回而確定，抗告人自無從據此否認
    相對人所為撤銷法律扶助決定之效力。
㈡、其次，相對人就上開扶助案件所支出之律師酬金及必要費用
    依序為5,000元、5,000元、5,000元、1,000元、30,000元（
    以上均為法律扶助酬金）、220,000元（訴訟鑑定費），合
    計共266,000元，此有財團法人法律扶助金金會預付酬金領
    款單5張、訴訟及必要費用變動審查表1張在卷（見家聲卷第
    27至37頁）；而相對人嗣於109年12月30日寄達催告函予抗
    告人催告其返還代墊上開酬金及必要費用，惟未獲置理，亦
    有相對人案件撤銷確定後返還費用催告函及其回執可參（見
    家聲卷第41至43頁），相對人併請求抗告人給付本裁定送達
    翌日起算之法定遲延利息，亦屬有據。抗告人雖辯稱：伊已
    於110年1月14日申請分期或暫緩繳納，惟迄未經相對人通知
    云云，並提出撤銷金分期繳納申請書影本1紙為證（見本院
    卷第16頁）。惟抗告人縱曾向相對人提出上開申請書，亦非
    得認抗告人即有要求分期給付或緩期清償之權利，抗告人以
    此主張相對人不得對其本案准予強制執行之聲請，仍不足採
    。
㈢、從而，相對人檢附上開證明文件，就其代墊款聲請原審准予
    裁定強制執行，即屬有據。原審因而裁定抗告人應給付相對
    人酬金及必要費用266,000元，及自原審裁定送達翌日起至
    清償日止，按週年利率百分之5計算之利息，准予強制執行
    ，核無不合。抗告意旨猶執前詞指摘原裁定不當，聲明求予
    廢棄，為無理由，應予駁回。
四、據上論結，本件抗告為無理由，爰裁定如主文。
中　　華　　民　　國　　110 　年　　10　　月　　1 　　日
                  民事第三庭   
                       審判長法  官  王怡雯
                             法  官  吳素勤
                             法  官  呂綺珍
正本係照原本作成。
不得再抗告。
中　　華　　民　　國　　110 　年　　10　　月　　4 　　日
　　　　　　　　　　　　    　書記官 蔡宜蓁